【裁判字號】    90,台非,165
【裁判日期】    900607
【裁判案由】    妨害性自主
【裁判全文】
最高法院刑事判決                                  九十年度台非字第一六五號
    上訴人  最高法院檢察署檢察總長
    被  告  ○○○
右上訴人因被告妨害性自主案件，對於台灣屏東地方法院中華民國八十九年九月二十
一日第一審確定判決（八十九年度訴字第三九六號，起訴案號：台灣屏東地方法院檢
察署八十八年度偵字第七七七七號），認為違法，提起非常上訴，本院判決如左：
    主  文
原判決關於宣告治療期間違背法令部分撤銷。
甲○○應於刑之執行前令入相當處所施以治療，其期間至治癒為止，但不得逾三年。
    理  由
非常上訴理由稱：「按判決不適用法則或適用法則不當者，為違背法令，刑事訴訟法
第三百七十八條定有明文。原判決認被告不顧人倫關係對親生女兒實施性侵害，其並
無身體上之重大疾病，亦無明顯之精神疾病，唯有酒癮及酒癮所伴隨之行為問題，目
前仍有經常性之飲酒行為，在心理測驗中亦呈現衝動控制力不佳，且被告亦自承酒後
即容易產生性幻想及性衝動，故被告顯有施以治療之必要，而予宣告應於刑之執行前
，令入相當處所施以治療，期間為二年。惟查：刑法第九十一條之一規定，犯刑法第
二百二十二條之罪，有施以治療之必要者，得於刑之執行前令入相當處所施以治療，
其期間至治癒為止，但最長不得逾三年。蓋性犯罪之身心障礙者，病情之輕重因人而
異，其治療期間之久暫，非裁判時所能預估，如宣告之治療期間過短，被告未能在期
間內治癒，恐有失宣告強戒治療之本旨，而若宣告期間過長，被告未及期間屆滿即已
治癒，則又有侵犯人權之虞，故刑法未規定一定之治療期間，而係規定『其期間至治
癒為止』，僅另為兼顧被告權益，而予最長治療期間三年之限制而已，但法律並未賦
予法院於三年期間內得自訂治療期間之權，原判決宣告被告應於刑之執行前令入相當
處所施以為期二年之治療，應與上開刑法之規定不符，而有不適用法則及適用法則不
當之違法。案經確定，爰依刑事訴訟法第四百四十一條、第四百四十三條提起非常上
訴，以資糾正」等語。
本院按判決不適用法則或適用法則不當者，為違背法令，刑事訴訟法第三百七十八條
定有明文。又犯刑法第二百二十一條至第二百二十七條……之罪者，於裁判前應經鑑
定有無施以治療之必要。有施以治療之必要者，得令入相當處所施以治療。前項處分
於刑之執行前為之，其期間至治癒為止。但最長不得逾三年。刑法第九十一條之一第
一項、第二項亦有明文。足見性犯罪之身心障礙者，非短時期所能痊癒，惟應以「治
癒為止」，不必預定其期間，乃原判決竟以：被告不顧人倫關係對親生女兒實施性侵
害，其並無身體上之重大疾病，亦無明顯之精神疾病，唯有酒癮及酒癮所伴隨之行為
問題，目前仍有經常性之飲酒行為，在心理測驗中亦呈現衝動控制力不佳，且被告亦
自承酒後即容易產生性幻想及性衝動，故被告顯有施以治療之必要，而宣告被告應於
刑之執行前令入相當處所施以治療，期間為二年。揆諸前開說明，原判決即有適用法
則不當之違法，其判決自屬違背法令。案經確定，且於被告不利，非常上訴意旨執以
指摘，為有理由，爰將原判決違背法令部分撤銷，另行判決如主文，以資糾正。
據上論結，應依刑事訴訟法第四百四十七條第一項第一款但書，刑法第九十一條之一
第一、二項，判決如主文。
中      華      民      國     九十     年      六      月      七      日
                              最高法院刑事第十二庭
                                  審判長法官  呂  潮  澤
                                        法官  陳  世  雄
                                        法官  孫  增  同
                                        法官  林  開  任
                                        法官  蕭  權  閔
      右正本證明與原本無異
                                              書  記  官
中      華      民      國     九十     年      六      月     十四     日
                                                                        Ｅ

司法院資訊處製作；財團法人民間司法改革基金會備份。
